【裁判字號】    99,易,1237
【裁判日期】    990827
【裁判案由】    詐欺
【裁判全文】
臺灣高雄地方法院刑事判決              99年度易字第1237號
公  訴  人  臺灣高雄地方法院檢察署檢察官
被      告  甲○○
上列被告因詐欺案件，經檢察官提起公訴（99年度偵字第6621號
），因被告就被訴事實為有罪之陳述，經告以簡式審判之意旨，
並聽取當事人之意見後，由合議庭裁定由受命法官獨任進行簡式
審判程序，判決如下：
    主  文
甲○○幫助犯詐欺取財罪，處有期徒刑貳月，如易科罰金，以新
臺幣壹仟元折算壹日。緩刑貳年，並應履行如附表所示之負擔。
    事  實
一、甲○○明知社會上層出不窮之詐騙集團或不法份子，或為掩
    飾其不法行徑，或為隱匿其不法所得，或為逃避追查，常蒐
    購並使用他人帳戶進行存提款與轉帳等行為，在客觀上可以
    預見一般取得他人帳戶使用之行徑，常與行財產犯罪所需有
    密切關聯，竟以縱使他人持其申設之金融帳戶做為詐騙之工
    具，亦不違反其本意之幫助犯意，於民國98年11月中旬某日
    ，見報紙分類廣告欄有刊登應徵司機之徵人訊息，經依報載
    電話號碼聯繫後，在高雄縣鳳山市○○路○段「高雄縣政府
    」附近，將其所申辦之中國信託商業銀行股份有限公司（下
    稱中國信託銀行）鳳山分行帳號000000000000號帳戶之存摺
    封面影本、提款卡及密碼交付真實姓名年籍均不詳之成年男
    子及其所屬詐欺集團，而容任該詐欺集團成員使用上開金融
    機構帳戶做為詐欺取財之犯罪工具。嗣該詐欺集團成員取得
    上開帳戶後，共同基於意圖為自己不法所有之犯意聯絡，
    （一）於同年月19日19時許，撥打電話向丙○○佯稱：前於
    雅虎奇摩拍賣網站購物時，因訂單簽名錯誤，需至自動櫃員
    機操作以取銷訂單云云，使丙○○陷於錯誤，而依指示操作
    自動櫃員機，致於同（19）日21時16分、21分許，先後轉帳
    匯款新臺幣（下同）1 萬9,000 元、2 萬9,000 元至上開帳
    戶內。（二）另於同日21時30分許，撥打電話向乙○○訛稱
    ：前於雅虎奇摩網站購物之付款方式設定有誤，需依指示操
    作自動櫃員機，以取消分期付款云云，使乙○○陷於錯誤，
    而依指示操作自動櫃員機，致於同日匯款2 筆各2 萬5,000
    元、1 萬2,000 元至上開帳戶中。嗣丙○○、乙○○發覺受
    騙而報警處理，始循線查悉上情。
二、案經高雄縣政府警察局鳳山分局報請臺灣高雄地方法院檢察
    署檢察官偵查起訴。
    理  由
一、本件被告所犯並非死刑、無期徒刑、最輕本刑為3 年以上有
    徒刑之罪或高等法院管轄第一審案件，而其於準備程序進行
    中，被告先就被訴事實為有罪之陳述，經本院告知簡式審判
    程序之旨，並聽取公訴人及被告之意見後，本院認適宜改依
    簡式審判程序進行，爰依刑事訴訟法第273 條之1 第1 項、
    第284 條之1 規定，由本院合議庭以裁定由受命法官獨任進
    行簡式審判程序，合先敘明。
二、上開犯罪事實，業據被告甲○○於本院審理時坦承不諱，核
    與證人即被害人丙○○、乙○○於警詢證述之情節相符（見
    高縣鳳警偵移字第0990040208號卷，下稱警一卷，頁1～2；
    高縣鳳警偵移字第0990040390號卷，下稱警二卷，頁1～3、
    5 ～7 ），復有被告上開中國信託銀行帳戶開戶基本資料暨
    帳戶歷史交易查詢單在卷可稽（見警一卷，頁7 ～8 ），足
    徵被告上開任意性自白與事實相符，堪信屬實。是本件事證
    明確，被告犯行洵堪認定，應依法論科。
三、按刑法上之幫助犯，係對於犯罪與正犯有共同之認識，而以
    幫助之意思，對於正犯資以助力，而未參與實施犯罪之行為
    者而言（最高法院75年度台上字第1509號、88年度台上字第
    1270號判決亦同此意旨）。是以，如未參與實施犯罪構成要
    件之行為，且係出於幫助之意思提供助力，即屬幫助犯，而
    非共同正犯。本件被告甲○○將帳戶之存摺、提款卡（含密
    碼）等物提供他人，並不等同於向被害人施以欺罔之詐術行
    為，非參與詐欺取財之構成要件行為，且亦無證據證明被告
    主觀上係以幫助他人犯罪之意思而參與犯罪構成要件以外之
    行為，自應論以詐欺取財之幫助犯，故核被告甲○○所為，
    係犯刑法第30條第1 項前段、第339 條第1 項之幫助詐欺取
    財罪。被告以一提供帳戶之行為，幫助詐騙集團成員分別詐
    取被害人丙○○、乙○○之財物，觸犯數個幫助詐欺取財之
    罪名，為想像競合犯，應從一重處斷。被告未實際參與詐欺
    犯行，所犯情節較正犯輕微，爰依刑法第30條第2 項規定，
    減輕其刑。爰審酌被告知悉國內現今詐騙案件盛行之情形下
    ，竟仍隨意提供金融帳戶、提款卡、密碼等物提供給他人作
    為犯罪工具使用，紊亂社會正常交易秩序，並使不法之徒藉
    此能輕易獲取詐騙所得之金錢，導致檢警難以追緝，造成被
    害人丙○○、乙○○損失合計8 萬5,000 元難以追回，惟念
    被告前無犯罪前科，此有臺彎高等法院被告前案紀錄表在卷
    可稽，素行良好，且犯後坦承犯行，並願意賠償被害人所受
    損害，尚有悔改之心，兼衡其犯罪之動機、智識程度、家庭
    經濟狀況等一切情狀，量處如主文所示之刑，並諭知易科罰
    金之折算標準。
四、末查被告未曾受有期徒刑以上刑之宣告，有臺灣高等法院被
    告前案紀錄表在卷可按，因一時失慮致罹刑典，犯罪後坦承
    犯行，並願按月賠償被害人丙○○、乙○○所受損失，已獲
    得被害人丙○○、乙○○諒解，此有本院辦理刑事案件電話
    記錄查詢表附卷足憑（見本院易字卷，頁13），諒被告經此
    偵、審程序及科刑判決後，應知所警惕，信無再犯之虞，本
    院因認前開之刑以暫不執行為當，爰依刑法第74條第1 項第
    1 款規定宣告緩刑2 年，以啟自新。另為兼顧被害人丙○○
    、乙○○之利益，確保被告按月賠償被害人，爰依刑法第74
    條第2 項第3 款規定及參考被告經濟狀況，於緩刑期間課予
    被告如附表所示之負擔。倘被告未遵循本院所諭知如附表所
    示緩刑期間之負擔，情節重大者，檢察官得依刑事訴訟法第
    476 條、刑法第75條之1 第1 項第4 款之規定，聲請撤銷本
    件緩刑之宣告，併予敘明。
據上論斷，依刑事訴訟法第273 條之1 第1 項、第299 條第1項
前段，刑法第30條第1 項前段、第2 項、第339 條第1 項、第41
條第1項前段、第74條第1項第1款、第2項第3款，刑法施行法第1
條之1，判決如主文。
本案經檢察官鄧籐墩到庭執行職務。
中    華    民    國    99    年    8     月    27    日
                  刑事第七庭  法  官   洪培睿
以上正本證明與原本無異。
如不服本判決應於收受送達後10日內向本院提出上訴書狀，並應
敘述具體理由；如未敘述上訴理由者，應於上訴期間屆滿後20日
內向本院補提理由書（均須按他造當事人之人數附繕本）「切勿
逕送上級法院」。
中    華    民    國    99    年    8     月    31    日
                              書記官   秦富潔
附表：
一、被告應支付被害人丙○○新臺幣肆萬捌仟元，支付方式為自
    民國九十九年九月十日起每月十日前匯款新臺幣參仟元至彰
    化銀行帳號：00000000000000號帳戶（戶名：林品蓁），至
    全部給付完畢為止，如一期未付視為全部到期。
二、被告應支付被害人乙○○新臺幣參萬柒仟元，支付方式為自
    民國九十九年九月十日起每月十日前匯款新臺幣參仟元至合
    作金庫銀行0000000000000號帳戶（戶名：黃素琴），至全
    部給付完畢為止，如一期未付視為全部到期。
附錄本案論罪科刑之法條：
中華民國刑法第30條
（幫助犯及其處罰）
幫助他人實行犯罪行為者，為幫助犯。雖他人不知幫助之情者，
亦同。
幫助犯之處罰，得按正犯之刑減輕之。
中華民國刑法第339條第1項
（普通詐欺罪）
意圖為自己或第三人不法之所有，以詐術使人將本人或第三人之
物交付者，處5 年以下有期徒刑、拘役或科或併科1 千元以下罰
金。

司法院資訊處製作；財團法人民間司法改革基金會備份。
